臺灣臺北地方法院民事判決　　　　　　　93年度訴字第3648號
原　　　告　甲○○
　　　　　　　　　　　三樓
被　　　告　乙○○
　　　　　　　　　　　樓
上列當事人間侵權行為損害賠償事件，經本院刑事庭裁定移送前
來，本院於94年2月22日言詞辯論終結，判決如下：
    主  文
被告應給付原告新台幣二十五萬六千四百四十二元，及自民國92
年11月8日起至清償日止，按年息5%計算之利息。
原告其餘之訴駁回。
訴訟費用由被告負擔分五之二；餘由原告負擔。
本判決第1項於原告得假執行。
原告其餘假執行之聲請駁回。
    事實及理由
一、本件原告主張：其於民國91年12月11日下午6時20分許，騎
    乘機車返家途中時，行經臺北市○○區○○路二段往南京東
    路六段交岔路口時，突遭被告駕駛駕車號6Ｅ－5419自用小
    客車由後方擦撞，致原告人車倒地，受有左側脛骨高丘骨折
    、左側前十字韌帶撕裂性骨折、左膝內外側半月板破裂及左
    側髖骨陳舊性骨折等傷害。按被告駕車行駛，在同一車道行
    駛時，應注意車前狀況，並保持兩車併行之間隔，並隨時採
    取必要之安全措施，而當時天候晴、夜間有照明、路面無缺
    陷、無障礙物、視距良好，並無不可注意之情事，詎其疏未
    注意，顯有過失至明。為此，原告依民法第184條第1項前段
    、第191條之2、第193條第1項、第193條第1項、第195條第1
    項前段規定，請求被告賠償其損害，計有（1）增加生活上
    需要費用新台幣（下同）142,943元，包括：1、醫療費用：
    27,969元。2、醫療用品5,774元。3、車資費用：4,200元。
    5、看護費用：105, 000元。（2）喪失減少勞動力損失，其
    有10個月未能外出工作，是其受有損失399,140元。（3）精
    神上損害100,000元等語。求為判決：被告應給付原告642,0
    83元及自起訴狀繕本送達翌日即92年11月8日起至清償日止
    ，按年息5%計算之利息，並陳明願供擔保請准宣告假執行。
二、被告抗辯：其已保持安全距離，並無過失，事故當日，被告
    駕車時未變擔車道，惟其車右側有十幾台機車，每台機車都
    鑽來鑽去（即恣意變換車道），伊無法和這些機車保持安全
    車距，原告係在鑽車鑽到其車旁時失控倒下，在擦撞其車門
    後而受傷。且事故後其車並無任何撞擊痕跡，右側照後鏡亦
    完好，車身只有兩道擦痕，顯為原告碰撞後所造成，按被告
    自小客車車門僅有右側擦痕，倘原告機車係於正常行駛下遭
    撞及，原告人車應向右傾倒，被告小客車亦會有擦撞痕跡，
    而非由上往下之擦痕。再被告車門上第一擦痕位置距離地面
    高度約84公分處，而原告機車把手高度於正常行駛狀況下距
    離地面達95公分，原告機車把手竟與被告右車門發生擦撞，
    已非正常行駛狀態其實無過失。況縱依車禍事故鑑定委員會
    鑑定報告，應認雙方都未保持安全距離，都有過失，原告亦
    與有過失。另否認原告受有支出車資費用、看護費用之損害
    ，原告膝蓋原有舊傷，其為此支出費用、損害均不應由其負
    擔等語資為抗辯。
三、經查，原告主張其因被告過失不法行為，受有左側脛骨高丘
    骨折、左側前十字韌帶撕裂性骨折、左膝內外側半月板破裂
    及左側髖骨陳舊性骨折等傷害，並受有損害等情，有其提出
    之台北市政府警察局交通大隊交通事故肇事原因初步分析表
    、診斷證明書、醫療費用收據、醫療用品收據、車資費用收
    據、看護費用收據、服務在職證明書、薪資證明書、薪資表
    在卷足稽，惟被告以前詞置辯。是本件兩造厥有爭執者，乃
    （1）本件事故發生，被告是否應負過失責任？（2）本件事
    故發生，原告是否應負過失責任？（3）原告實際受有損害
    若干？玆述如下：
（1）、經查原告主張其於右揭時地，兩造在同一車道行駛時，
       被告未注意車前狀況、且未保持兩車併行之間隔，俾以
       採取必要之安全措施，惟其疏於注意，而發生本件擦撞
       ，致其人車倒地，受有左側脛骨高丘骨折、左側前十字
       韌帶撕裂性骨折、左膝內外側半月板破裂及左側髖骨陳
       舊性骨折等傷害等情，有其提出之台北市政府警察局交
       通大隊交通事故肇事原因初步分析表三軍總醫院附設民
       眾診療服務處出具之診斷證明書附卷可按，又原告為此
       對被告提出過失傷害告訴，亦經檢察官起訴後，先為本
       院判處被告過失傷害處拘役五十日，雖被告不服上訴，
       亦經台灣高等法院駁回上訴確定在案，此有本院92年交
       度交易字第631號刑事判決書、台灣高等法院93年度上易
       字第198號刑事判決書在卷足憑，原告前揭主張，即非無
       據。
（2）、次查被告辯稱：當日伊車行經肇事地點時，伊跟隨前方
       公車順向前行，伊車右側有一群機車，每台機車都鑽來
       鑽去的，伊無法和這些機車保持安全車距，本件原告即
       在鑽車鑽到其車旁時失控倒下，在擦撞其車門後而受傷
       云云，惟本院觀之台北市政府警察局交通大隊交通事故
       肇事原因初步分析表所載，本件事故應為兩造均未保持
       行車安全間隔所致；且前揭刑事過失傷害案件，本院刑
       事庭法官傳訊證人即負責處理本件事故之交通警員楊守
       禮已到庭證稱：其當日實際檢視被告之車車損狀況後發
       現，被告之車右前門有二道刮痕，上方刮痕無法判別走
       向，上、下方刮痕是相同軌跡，應是碰撞後機車傾斜所
       造成，由刮痕及兩方之陳述僅能研判本件事故是兩車併
       行時發生，無法確定究竟是何車偏離行向去擦撞另一台
       車等語明確（詳見該卷93年6月3日審判筆錄第15至19頁
       ），亦與前開台北市政府警察局交通大隊交通事故肇事
       原因初步分析表所載相符，足徵兩造在事發前均未發現
       兩車已相距甚近，至未能及時採取按鳴喇叭示警或閃避
       等必要措施以防免兩車發生擦撞，被告辯稱係原告自行
       失控擦撞伊車云云，即難謂可採。又被告復辯稱：其自
       小客車車門擦痕位置距離地面高度約八十四公分處，而
       原告機車把手高度於正常行駛狀況下距離地面達九十五
       公分，原告機車把手竟與被告右車門發生擦撞，顯係原
       告機車先行失控後，再撞及被告自小客車右車門云云，
       惟本件係被告駕駛自小客車與原告騎乘之機車同向併行
       時，均未保持安全間距，致被告自小客車右側與原告機
       車發生碰撞，原告機車倒向被告自小客車右側時，留下
       二道擦痕，並非被告自小客車直接撞及原告機車把手，
       被告以自小客車右側擦痕及原告機車把手高度不符，指
       稱原告機車先行失控後撞及被告自小客車，即屬無據。
（3）、至原告陳稱：被告係自其後方擦撞云云，惟本院參酌前
       開證人楊守禮證詞，及被告之車右前門有二道刮痕，應
       認係兩車併行時，碰撞後機車傾斜所致，原告前開主張
       ，亦核與事實不符，亦難謂可採。第查，本件事故前經
       本院刑事庭法官，將被告檢具自行丈量之自小客車擦痕
       及原告機車同型之機車把手高度相片連同相關卷證送請
       臺北市政府交通局覆議，經該局參酌被告所稱：「本車
       門（即被告小客車車門）擦痕高度八十四公分，Ｂ車把
       手九十五公分，因此Ｂ車撞本車門已非正常行駛狀態，
       本人無法預防機車何時失控倒下」等事由覆議結果，亦
       認：汽車行駛時，駕駛人應注意車前狀況及兩車併行之
       間隔，並隨時採取必要之安全措施。從而，兩造所陳各
       節，核與事實均未全然相符，均難認為可採。本件事故
       應為「兩造併行時未保持行車安全間隔所致」，殆無疑
       義。兩造就本件事故之發生，兩造應共負1／2之責。
（4）、按因故意或過失，不法侵害他人之權利者，負損害賠償
       責任；汽車、機車或其他非依軌道行駛之動力車輛，在
       使用中加損害於他人者，駕駛人應賠償因此所生之損害
       ；不法侵害他人之身體或健康者，對於被害人因此喪失
       或減少勞動能力或增加生活上之需要時，應負損害賠償
       責任；不法侵害他人之身體、健康，被害人雖非財產上
       之損害，亦得請求賠償相當之金額。民法第184條第1項
       、第191條之2、民法第193條第1項、第195條第1項前段
       分別定有明文。查本件原告其因被告過失，其所受有損
       害，是否應予准許，分述為次：
    1.增加生活上需要費用142,943元，包括：
    醫療費用：27,969元：原告已提出三軍總醫院醫療費用收
      據（僅列出自費部分），且為原告所不爭執（見本院93年
      12月16日言詞辯論筆錄），本院審酌上開醫療費用27,969
      元，核屬醫療上之必要；且與被告賠償責任有關，自應准
      許。
    醫療用品5,774元：原告提出力康藥局收據（其上均有藥
      師黃麗玉之印文）、杏一醫療用品店（位於三軍總醫院地
      下一樓商店街）統一發票、康是美統一發票在卷足憑，被
      告雖空言否認，惟本院上開收據、統一發票所載之購買標
      的，均與原告之傷害所需醫療用護相關，其上標示之購買
      時間，亦為原告受傷害、治療期間，且上開藥品分為原告
      及原告就診之三軍總醫院附近處所購，且均為頗具規模之
      藥局，本院依經驗法則及論理法則，認定原告前開費用之
      支出及憑證，均應堪信為真實。
    看護費用及車資費用：原告雖亦提出之劉妮妮及吳君熙
      之收據，惟非但被告否認前開私文書之真正，且原告亦自
      承劉妮妮為其弟媳、吳君熙為其兄（見本院93年11 月11
      日言詞辯論筆錄），是前揭劉妮妮、吳君熙所立收據之私
      文書，是否真實，原告自應負舉證之責，本院就此一再向
      原告闡明原告應為調查證方法之提出（見同前筆錄、93年
      12月16日言詞辯論筆錄），惟原告始終未提出，亦未偕同
      劉妮妮、吳君熙到院說明，衡酌劉妮妮、吳君熙與原告均
      為至親，其所為之私文書自難期為真正，是原告此部分主
      張，自難認可採。
    2.喪失減少勞動力損失：按依原告提出之三軍總醫院診斷證
      明書所載，原告於91年12月12日接受手術治療，並建議原
      告一年內不宜從事久站工作（詳見卷附之診斷證明書醫師
      囑言欄所載），是原告主張依其事故前之工作所得計算十
      個月的勞動力減少損失，即應為可採。按原告謂其事故前
      原為麥當勞公司、糖水間食品店任職，月薪分為17,914元
      、22,000元，並提出上開公司服務證明書、薪資發放明細
      表，依此核計原告受有損害為399,140元，是原告此部分
      主張，即為可採。
    3.精神上損害：查原告受傷多處，並經長時間之治療，是其
      肉體、精神受極大痛苦，本院斟酌實際情況，及兩造之身
      分、地位，原告請求100,000元，自嫌過高，應予核減為
      80,000元，方屬公允，逾此數額之請求，為無100,000元
      等語。
（5）、綜上所述，兩造均有過失，且兩造比例應各為1：1，原
       告受有損害應為512,883元（計算式：27,969＋5,774＋
       399,140＋80,000＝512,883），已如前述，則原告得請
       求損害，即應為256,442元（計算式：512,883÷2≒256,
       442，按小數點以下四捨五入），逾此部分請求，即為無
       理由，應予駁回。按本件為所命給付之金額未逾500,000
       元之判決，爰依民事訴訟法第389條第5款，依職權宣告
       假執行，至其餘原告假執行之聲請，因其訴已經駁回而
       失所依附，不予准許。
四、結論：本件原告之訴，為一部有理由，一部無理由，並依民
    事訴訟法第79條、第85條第2項、第389條第5款，判決如主
    文。
中　　華　　民　　國　　94　　年　　3 　　月　　4 　　日
                    民事第五庭法　    官　賴劍毅
以上正本係照原本作成
如對本判決上訴，須於判決送達後20日內向本院提出上訴狀
中　　華　　民　　國　　94　　年　　3 　　月　　7 　　日
                              法院書記官　吳芳玉
